臺灣高等法院刑事裁定　　　　　　　　　 94年度抗字第536號
抗　告　人
即　受刑人　甲○○
　　　　　　　　　　旅行許可證.
上列抗告人因聲明異議案件，不服臺灣宜蘭地方法院中華民國94
年6月30日裁定（94年度聲更字第1號），提起抗告，本院裁定如
下：
    主  文
原裁定撤銷，發回臺灣宜蘭地方法院。
    理  由
一、本件聲請意旨略以：聲明人甲○○前於民國92年7月間以探
    親名義合法入境臺灣地區，嗣因涉嫌刑法偽造文書罪及違反
    臺灣地區與大陸地區人民關係條例，而於同年12月4日經桃
    園縣警察局八德分局（下簡稱：八德分局）逮捕，並自該時
    起拘禁至93年4月14日才解送內政部警政署大陸人民宜蘭處
    理中心（下簡稱：宜蘭處理中心）收容，嗣又於同年11月29
    日經臺灣宜蘭地方法院檢察署檢察官核發93年度執明字第12
    53號執行指揮書，再解送宜蘭監獄執行上述偽造文書案件經
    法院判處之1年2月有期徒刑迄今。是上述聲明人自92年12月
    4日至93年11月29日經拘禁於八德分局與宜蘭處理中心之期
    間計11月又23日理應符合折抵刑期之規定，然執行檢察官卻
    未將前述拘禁期間折抵因偽造文書案件判處之1年2月徒刑刑
    期，爰依刑事訴訟法規定聲明異議等語。
二、原裁定意旨略以：受刑人甲○○前於92年12月4日因涉嫌偽
    造文書及違反臺灣地區與大陸地區人民關係條例案件至八德
    分局製作筆錄，同年月6日經警逮捕收容，且經八德分局將
    抗告人所涉犯偽造文書等罪嫌函請臺灣桃園地方法院檢察署
    偵辦，93年4月14日抗告人再解送宜蘭處理中心收容。嗣抗
    告人所涉犯偽造文書罪部分，經檢察官提起公訴後，臺灣宜
    蘭地方法院於93年10月7日以93年度訴字第393號刑事判決判
    處抗告人有期徒刑1年2月確定，於同年11月29日由臺灣宜蘭
    地方法院檢察署檢察官簽發93年度執明字第1253號執行指揮
    書解送宜蘭監獄執行等情，業經調閱臺灣宜蘭地方法院93年
    度訴字第393號刑事卷宗、臺灣桃園地方法院93年度偵字第
    3833號（原審裁定誤載為：第3933號）偵查卷宗、臺灣宜蘭
    地方法院檢察署93年度執字第1253號、94年度執聲字第3號
    執行卷宗可憑。按依臺灣地區與大陸地區人民關係條例第18
    條第4項（查原審裁定誤載為第3項）明文規定得以折抵刑期
    之規定者須由「經法官或檢察官」責付於收容處所者方該當
    之，然經原審法院調閱93年偵字第3833號及93年訴字第393
    號卷宗核閱，查無檢察官及法官命責付於收容處所之相關文
    件，本件抗告人收容並不符合大陸地區人民關係條例第18條
    第4項（查原審裁定誤載為第3項）之規定，抗告人持前揭規
    定聲請就收容期間折抵有期徒刑執行與法不合，是其對於臺
    灣宜蘭地方法院檢察署簽發之執行指揮書認為不當而聲明異
    議，並無理由，應予駁回等語。
三、抗告意旨略以：原審法院之裁定內容明顯違反高等法院94年
    抗字第149號之內容，對於前開高等法院之裁定理由所提之
    各項疑問，皆未回答，完全漠視法律事事求真之精神；本案
    爭點在於無檢察官或法官命責付於收容處所，前開高等法院
    裁定已明顯指出，此已嚴重影響抗告人權益，該責付而未責
    付，其責任之歸屬，已相當清楚等語。
四、按「進入臺灣地區之大陸地區人民，有下列情形之一者，治
    安機關得逕行強制出境。但其所涉案件已進入司法程序者，
    應先經司法機關之同意：一未經許可入境者。二經許可入境
    ，已逾停留、居留期限者。三從事與許可目的不符之活動或
    工作者。四有事實足認為有犯罪行為者。五有事實足認為有
    危害國家安全或社會安定之虞者」、「前項大陸地區人民，
    於強制出境前，得暫予收容，並得令其從事勞務」、「第一
    項大陸地區人民有第一項第三款從事與許可目的不符之活動
    或工作之情事，致違反社會秩序維護法而未涉有其他犯罪情
    事者，於調查後得免移送簡易庭裁定，由治安機關逕行強制
    出境」、「進入臺灣地區之大陸地區人民，涉及刑事案件，
    經法官或檢察官責付而收容於第二項之收容處所，並經法院
    判決有罪確定者，此收容之日數，以一日抵有期徒刑或拘役
    一日或刑法第四十二條第四項裁判所定之罰金額數，臺灣地
    區與大陸地區人民關係條例第18條第1項、第2項、第3項、
    第4項分別定有明文。是以，大陸地區人民若有上列條例第
    18條第1項所列5款情形之一者，原則上治安機關得逕行強制
    出境，出境前得暫予收容；但其所涉案件已進入司法程序者
    ，則需經司法機關同意始得為之；如係涉及刑事案件，經法
    官或檢察官責付而收容於收容處所，其後經法院判決有罪確
    定者，其收容日數得折抵刑期。次按依現行之檢察機關辦理
    刑事訴訟案件應行注意事項第39點規定：「檢察官對於因涉
    嫌犯罪在偵查中之外國人、大陸地區人民或香港及澳門居民
    ，依本法（指刑事訴訟法）第九十三條或第二百二十八條第
    四項規定實施訊問後，認有聲請羈押之必要者，應向法院聲
    請羈押，不宜命警察機關收容以代羈押，如無聲請羈押之必
    要，予以釋放或命具保、責付或限制住居時，宜立即將上開
    處分內容通知移送機關，由移送機關轉知收容主管機關本其
    權責，根據客觀之事實及法律之規定，自行決定對該涉案之
    外國人、大陸地區人民或香港及澳門居民是否予以強制收容
    」、「對於前項受收容人涉嫌之偵查案件，應速偵速結，避
    免延宕而影響受收容人之權益，於案件偵查終結時並應儘速
    通知移送機關」。是依此要點規定，檢察官於偵查中對於涉
    嫌刑事案件之大陸地區人民，依刑事訴訟法規定實施訊問後
    ，應按照該法之規定，依據案情，決定向法院聲請羈押或命
    具保、責付、限制住居或釋放。又檢察官如形式上未為責付
    之處分，出具責付書，但實際上係於訊問後將涉嫌刑事案件
    之大陸地區人民交由警察機關自行收容於相關處所，則此檢
    察官訊問後將大陸地區人民交予警察機關之行為，應等同責
    付，否則即有命警察機關收容以代羈押之嫌。再者，被告或
    犯罪嫌疑人因拘提或逮捕到場者，應即時訊問，檢察官於訊
    問後，應依據案情，決定向法院聲請羈押或命具保、責付或
    、限制住居或釋放，為刑事訴訟法第93條第1項、第2項所明
    定（另就傳喚到庭者，刑事訴訟法第228條第4項亦有相同之
    規定），若警察機關未將經拘提或逮捕之涉嫌刑事案件之大
    陸地區人民，移送檢察官訊問，而係經由檢察官指示不移送
    人犯而暫收容於相關處所，不問檢察官之指示係口頭電話指
    示或書面之概括指示（含檢察署與警方間之聯繫辦法或約定
    ），均應認此指示亦與責付同，而與責付有同等效力，以避
    免檢察官命警察機關收容以代羈押之問題。且如此解釋，方
    能與刑事訴訟法相關規定相合，並避免產生檢察官不願或疏
    於以責付方式處理，造成規避上開條例第18條第4項適用之
    結果。至於法務部94年3月16日法檢字第0940800924號，針
    對「大陸地區女人為來臺工作，與臺灣地區男子於大陸虛偽
    合意結婚，以探親名義來臺，並向臺灣之戶政機關登記結婚
    ，嗣後在外打工且逾居留期間為警查獲，先收容於分局拘留
    所後再轉送大陸人民收容中心，事後查得該女子假結婚來臺
    ，以該大陸女子觸犯刑法第二百十四條之偽造文書案件函送
    地檢署偵辦。經檢察官聲請簡易處刑後，由法院判刑三月確
    定。其收容期間可否折抵刑期？」之法律問題，結論固謂：
    「依臺灣地區與大陸地區人民關係條例第十八條第四項之規
    定須該大陸人民經法官或檢察官責付而收容於收官處所者方
    可折抵，該大陸女子並未隨案移送，其未經檢察官責付而收
    容，既經明文於法條，即不應折抵。否則；若依肯定說之見
    解，十八條第四項豈非具文」云云。惟此係針對最初非因刑
    事案件遭查獲及未經檢察官訊問之案例，與本件情形是否相
    同，尚有疑義，自不宜直接比附援引（實際上，應經檢察官
    訊問而未訊問，致使無責付處分，才會使上開條例第18條第
    4 項規定形同具文）
五、經查：本件抗告人即受刑人甲○○因涉嫌偽造文書等刑事案
    件，於92年12月6日經警逮捕進而被收容，至檢察官於93年
    11月29日簽發執行指揮書前，抗告人一直在相關收容處所收
    容，雖然依原審更審前第一次裁定之記載，警方在形式上係
    依上開條例第18條第1項、第2項之規定將抗告人收容，且係
    以函文將抗告人函移檢察官偵查（似非隨案移送），但當時
    將抗告人逮捕後，何以未依刑事訴訟法規定將抗告人移送於
    檢察官訊問，而遲至93年3月間始函送檢察機關偵辦？是否
    有經檢察官或檢察署之指示？嗣檢察官有無開庭訊問？其訊
    問結束後為如何之處分，是否將抗告人直接交予警察機關帶
    回？是否有以收容代羈押之情形存在？警方是否曾向檢察機
    關徵詢擬直接將抗告人強制出境？均有未明。本院前次發回
    意旨針對上揭疑點已要求原審查明，並敘明：「抗告人於93
    年11月29日即發監執行，迄已逾3月（指當時裁定之時），
    若進入司法程序後之收容期間得折抵抗告人之1年2月之有期
    徒刑刑期，則抗告人之刑期所剩無幾，原審法院允宜儘速處
    理，以免影響抗告人之權益」等語，惟案經發回原審，原審
    法院94年4月29日收案，同年5月2日分案，承審法官於同年5
    月4日批示調取抗告人偽造文書案件之卷宗，於同年5月11日
    調得相關卷宗，法官於同年5月12日批示附卷後，即未再予
    處理，經抗告人於94年6月23日陳情後，始於同年月30 日為
    裁定，且其裁定就本院前次發回要求查明之點，無一理會、
    交待，仍簡略以形式上抗告人之收容未經檢察官或法官為責
    付處分為由，遽認不符合折抵之要件，其處理速度及裁定理
    由，均有可議（抗告人係於93年7月12日收到裁定，同年月
    15日提起本件抗告，本院係遲至同年8月19日始收到原審法
    院檢送之相關卷宗）。抗告人抗告指摘及此，應認為有理由
    。且因本案尚有前述事實未明，原審法院亦未將相關案卷影
    印送本院，本院無從自為裁判，爰將原審裁定撤銷，發回原
    審法院，原審法院應迅速處理，以免影響抗告人之權益。
據上論結，依刑事訴訟法第413條，裁定如主文。
中　　華　　民　　國　　94　　年　　8 　　月　　29　　日
　　　　　　　　　刑事第十二庭  審判長法　官  李文成
　　　　　　　　　　　　　　　　　　  法　官  周盈文
　　　　　　　　　　　　　　　　　　  法　官  王復生
以上正本證明與原本無異。
檢察官如不服本裁定，應於收受送達後五日內向本院提出抗告狀
。
                                      書記官  王宜玲
中　　華　　民　　國　　94　　年　　8 　　月　　29　　日
